【裁判字號】    98,交抗,55
【裁判日期】    980311
【裁判案由】    聲明異議
【裁判全文】
臺灣高等法院臺南分院交通事件裁定  九十八年度交抗字第五五號
抗  告  人
即受處分人  甲○○
上列抗告人因違反道路交通管理處罰條例案件，不服臺灣臺南地
方法院中華民國九十八年一月二十三日所為裁定（九十七年度交
聲字第一０三０號），提起抗告，本院裁定如下：
    主    文
抗告駁回。
    理    由
一、抗告意旨略以：原裁定依攝影光碟顯示，一時三分六秒機車
    超越停止線於斑馬線上停車等紅燈，且以警員相當接近抗告
    人，抗告人不知有警察攔停，而不足採信云云，然原裁定上
    開論述有違常情，抗告人既然停車等紅燈且警察就相當接近
    ，抗告人無理由明知故犯，由此可知，警察乃躲藏於暗處取
    締，陷抗告人入罪。再者，抗告人並未拒絕攔停，依原裁定
    提及抗告人機車後座載有一名身穿水藍色外套幼童，往左迴
    轉、逃逸等語，抗告人實因騎超過抗告人要經的道路，故迴
    轉進入，並無逃逸想法，況後座載一名幼童，如何能逃過警
    察。雖抗告人與警察素不相識亦無怨隙，但警察有業績及考
    績壓力，執法上仍有偏頗之虞。為此，提起抗告云云。
二、按汽車駕駛人，行經有燈光號誌管制之交岔路口闖紅燈者，
    處一千八百元以上五千四百元以下罰鍰；汽車駕駛人，駕駛
    汽車有違反本條例之行為，經交通勤務警察或依法令執行交
    通稽查任務人員制止時，不聽制止或拒絕停車接受稽查而逃
    逸者，除按各該條規定處罰外，處三千元以上六千元以下罰
    鍰；汽車駕駛人，有違反道路交通管理處罰條例第六十條第
    一項、第五十三條之情形者，各記違規點數一點、三點。道
    路交通管理處罰條例第五十三條第一項、第六十條第一項、
    第六十三條第一項第一款、第三款分別定有明文。
三、經查：
(一)本件抗告人即受處分人所有之車牌號碼ＭＶＯ－０１３號重
    型機車，於民國（下同）九十七年七月二十六日十三時三分
    許，在臺南縣永康市○○路與二三巷口，行經有燈光號誌管
    制之交岔路口闖紅燈，及拒絕停車接受稽查而逃逸之違規行
    為，經臺南縣警察局交通警察隊警員逕行製單舉發等情，有
    臺南縣警察局九十七年七月二十六日南縣警交字第Ｍ000
    00000號舉發違反道路交通管理事件通知單及原處分機
    關九十七年九月二十六日嘉監南字第裁７４－Ｍ00000
    000號裁決書在卷可稽。
(二)證人即本件舉發之警員歐俊傑於九十七年十二月十日於原審
    結證稱：「（本件是否你舉發，情形如何？提示舉發單並告
    以要旨）是我舉發的，當時看到違規人闖紅燈，鳴笛舉紅旗
    攔查時，違規人便迴轉，當時我們二人一組，著警察制服執
    行巡邏勤務，由警員林周群負責攝影，我負責開單。」等語
    明確（見原審卷第二十一頁）。經原審當庭勘驗案發時警員
    蒐證之攝影光碟，結果為：１時２分４３秒：路口號誌燈
    由黃燈轉換為紅燈。１時２分５９秒：一人著白色外套、
    頭戴全罩式安全帽、騎乘黑色重型機車，於同向車道上出現
    。１時３分６秒：上開機車超越停止線於斑馬線上停等紅
    燈。１時３分１０秒：上開機車啟動，闖越路口紅燈。
    １時３分１５秒：警員鳴笛，示意異議人停車。１時３分
    ２０秒：上開機車往左迴轉，未停車受檢，警員拍得機車騎
    士之機車車號為「ＭＶＯ－０１３」，其後座載有一名身著
    水藍色外套之幼童。１時３分２４秒：上開機車逆向行駛
    ，左轉進入巷內逃逸，此觀原審九十七年十二月十日之勘驗
    筆錄即明（見原審卷第二十二頁）。上揭勘驗結果核與證人
    歐俊傑之證述大致相符，足認抗告人於行經該交岔路口時，
    該燈光號誌確為紅燈無誤，且抗告人確有超越停止線進而闖
    越紅燈違規行為屬實。
(三)本件抗告人既於紅燈時闖越該交岔路口，而警員係在該交岔
    路口前方僅十五至二十公尺左右執行勤務，警員並於發現違
    規時鳴笛示警攔停，抗告人於騎乘機車相當靠近警員後，竟
    無視警方之鳴笛、攔停，逕自騎乘機車迴轉逆向駛離並轉入
    巷內，於此客觀情狀下，抗告人要無不知警方執行攔停稽查
    勤務之理！故抗告人辯稱：當時並不知有警察攔檢，更非有
    逃逸之情形云云，顯不足採。
(四)至抗告人抗告意旨指稱：舉發員警雖無設詞誣陷之可能，但
    有業績壓力執法偏頗之情事云云。惟交通違規事件倘係經警
    員當場攔停告發，而無受處分人違規照片以資佐證，固易生
    舉發警員與違規人之爭執，而令人質疑警員舉發過程有瑕疵
    。然本件抗告人違規闖紅燈違規事實，所憑證據並非僅有舉
    發單，尚有舉發警員歐俊傑到庭結證及蒐證之攝影光碟為證
    。從而，原審參酌警察為維持秩序，取締違規駕車僅是依法
    執行職務，自無偏頗立場之必要，且警員係屬司法警察人員
    之一份子，應深切明白出庭作證具結後，應據實陳述之義務
    及如有偽證應受處罰之嚴重後果，證人歐俊傑於原審訊問時
    ，在原審告知證人具結之義務及偽證之處罰並命其朗讀結文
    並具結後，仍為上開證述，是其所為證言，應屬真實可信。
    況證人歐俊傑乃是依法令執行公務之警員，與受處分人素昧
    平生，並無恩怨，實無捏造事實違法取締之理，且核與蒐證
    攝影光碟內容相符，是其證言自屬可信。抗告人空言質疑執
    法偏頗云云，顯係卸責之詞，不足採信。
四、綜上所述，抗告人於前述時地闖紅燈，及拒絕停車接受稽查
    而逃逸之違規事實，既可認定。原審認原處分機關對於抗告
    人上開違規事實，依道路交通管理處罰條例第五十三條第一
    項、第六十條第一項、第六十三條第一項第一款、第三款規
    定，各裁罰抗告人新台幣一千八百元、三千元，並記違規點
    數共四點，洵無違誤，依法裁定駁回抗告人聲明異議。本院
    經核原裁定認事用法，洵屬適法。抗告人提起抗告指稱原裁
    定不當，為無理由，應予駁回。
五、據上論斷，應依道路交通案件處理辦法第二十六條，刑事訴
    訟法第四百十二條，裁定如主文。
中    華    民    國    98    年    3      月    11    日
                  刑事第一庭審判長法官  黃  崑  宗
                                  法官  王  明  宏
                                  法官  蔡  長  林
以上正本證明與原本無異。
不得再抗告。
                                書記官  李  培  薇
中    華    民    國    98    年    3      月    11   日


司法院資訊處製作；財團法人民間司法改革基金會備份。
